【裁判字號】    95,破,126
【裁判日期】    951222
【裁判案由】    宣告破產
【裁判全文】
臺灣高雄地方法院民事裁定               95年度破字第126號
聲  請  人  甲○○
訴訟代理人  陳水聰律師
上列聲請人聲請宣告破產事件，本院裁定如下：
    主  文
聲請駁回。
程序費用由聲請人負擔。
    理  由
一、聲請意旨略以：聲請人前因創業需求而陸續向銀行借貸款項
    ，嗣因經濟不景氣導致虧損，迄今積欠債務已達新臺幣（下
    同）2,148,437 元，每月須付利息高達4 萬元，惟聲請人已
    失業年餘，且現有資產僅剩存款251,300 元，尚須扶養3 名
    子女，顯然聲請人之資產已不足以清償負債，爰依法聲請宣
    告破產等語。
二、按破產，對債務人不能清償債務者宣告之；破產管理人之報
    酬為財團費用；破產人及其家屬之必要生活費，視為財團費
    用；財團費用及財團債務，應先於破產債權，隨時由破產財
    團清償之，破產法第57條、第95條第1 項第3 款、第2 項及
    第97條分別定有明文。又破產乃債務人於經濟發生困難，無
    力對全體債權人為清償時，由法院強制介入將債務人之全部
    財產依一定程序為變價及分配，使全體債權人得以公平受償
    之一般執行程序，故如債務人確係毫無財產可構成破產財團
    ，或可預見債務人之財產不敷清償破產財團之費用及債務時
    ，因進行破產程序之結果，債務人並無財產可供債權人分配
    受償以清理其債務，反而徒增財團費用之支出，其破產程序
    即毫無實益可言，而與破產制度之本旨有違，法院自應裁定
    駁回破產之聲請。
三、經查，聲請人分別積欠萬泰商業銀行156,136 元、美商花旗
    銀行165,790 元、荷商荷蘭銀行120,205 元、中國信託銀行
    984,192 元、中華商業銀行186,109 元（其債權已讓售與臺
    灣金聯資產管理公司）、國泰世華銀行205,296 元等情，有
    上開銀行之函文各1 份在卷可憑，另經本院函詢英商渣打銀
    行、慶豐商業銀行、遠東國際銀行及建華銀行之結果，該等
    銀行均未陳報其債權金額，惟據聲請人自承分別積欠91,801
    元、40萬元、15萬元及105,928 元等語（見本院卷第19頁）
    ，故聲請人負擔之債務至少2,565,457 元。而聲請人除其所
    主張之251,300 元存款外，別無其他資產，此有稅務電子閘
    門財產所得調件明細表1 份在卷可稽，足徵聲請人之資產不
    足以清償負債。
四、次查，聲請人主張其有存款251,300 元，固提出郵局支票影
    本1 紙為證，惟經本院兩度命聲請人說明該筆存款之來源時
    ，聲請人均未為相當之釋明，復參以聲請人自承已失業年餘
    ，則其於長期失業且積欠大筆債務之際，竟能儲存251,300
    元之款項，顯與常理有悖。是以，聲請人是否確有前揭支票
    所表彰之款項可構成破產財團，並非無疑。
五、又查，破產管理人之報酬、聲請人及其家屬必要生活費均屬
    財團費用而應優先清償，業如前述，且破產程序必須召開債
    權人會議、出售資產、分配破產財團等，依司法院頒布之各
    級法院辦案期限實施要點第2 點規定，破產事件之辦案期限
    為2 年，自可預期於進行破產程序期間必須支出各項費用。
    是以，縱聲請人主張其有251,300 元存款一節屬實，惟目前
    實務上破產管理人之報酬約4 至5 萬元，且聲請人尚須扶養
    3 名子女，而依行政院主計處公布之94年度家庭收支調查報
    告記載，高雄市平均每戶人數為3.33人，消費支出為713,11
    9 元（見本院卷第183 頁），可知高雄市每人每年平均消費
    支出約為214,150元（計算式：713,119÷3.33＝214,150 ，
    元以下四捨五入），則以該標準計算聲請人及其子女於2 年
    內之必要生活費用已達1,713,200 元（計算式：214,150 ×
    4 ×2 ＝1,713,200 ）。縱認本件案情單純僅需1 年即可完
    成破產程序，則聲請人及其子女所需之生活費用仍達856,60
    0 元，顯逾聲請人之資產總和，足徵聲請人之財產於扣除上
    開破產管理人之報酬及生活費用後，已無餘額可構成破產財
    團，自無法清償任何破產債務。雖聲請人表明同意放棄生活
    費用以優先清償債務等語，並提出阮德修出具之扶養證明書
    1 紙為證（見本院卷第6 、156 、164 頁），惟聲請人及其
    家屬之必要生活費均屬財團費用而應優先清償，乃破產法第
    95條第2 項及第97條所明定，自不因聲請人聲明放棄生活費
    用而受影響，則聲請人主張無須斟酌生活費用之支出等語，
    自屬無據。
六、至聲請人固提出有無破產實益並非宣告破產之要件而准予宣
    告破產之裁判資料，惟該等裁判僅為各該法院審理具體個案
    時所表示之意見，對本院並無法律上之拘束力，爰不為審酌
    ，併予說明。
七、綜上所述，聲請人聲請宣告破產，並無實益，則揆諸前揭說
    明，其聲請即無理由，應予駁回。
八、依破產法第5 條、民事訴訟法第95條、第78條、裁定如主文
    。
中    華    民    國    95    年    12    月    22    日
                  民事第六庭  法  官  鄭詠仁
以上證明與原本無異。
如對本裁定抗告須於裁定送達後10日內向本院提出抗告狀，並繳
納裁判費新台幣1,000元。
中    華    民    國    95    年    12    月    22    日
                              書記官  王雪招


司法院資訊處製作；財團法人民間司法改革基金會備份。
